【裁判字號】    89,上訴,2837
【裁判日期】    890427
【裁判案由】    違反槍砲彈藥刀械管制條例等
【裁判全文】
臺灣高等法院刑事判決                          八十九年度上訴字第二八三七號
    上  訴  人  甲○○
    即  被  告
右上訴人因違反槍砲彈藥刀械管制條例案件，不服臺灣板橋地方法院八十八年度訴字
第一八０二號，中華民國八十九年四月二十七日第一審判決（起訴案號：臺灣板橋地
方法院檢察署八十九年度偵字第三八六八號）提起上訴，本院判決如左：
    主  文
原判決關於甲○○部分撤銷。
甲○○共同意圖為自己不法之所有，以恐嚇使人將本人之物交付，未遂，累犯，處有
期徒刑壹年捌月，扣案之鋁棒壹支、煙灰缸壹個、口徑九釐米制式半自動手槍子彈貳
顆均沒收。又無故持有口徑九釐米制式半自動手槍子彈貳顆，累犯，處有期徒刑肆月
，扣案之口徑九釐米制式半自動手槍子彈貳顆沒收。應執行有期徒刑壹年拾月，扣案
之鋁棒壹支、煙灰缸壹個、口徑九釐米制式半自動手槍子彈貳顆均沒收。
    事  實
一、甲○○曾於民國八十一年間，因違犯偽造文書、槍砲彈藥刀械管制條例、麻醉藥
    品管理條例案件，經台灣板橋地方法院分別判處有期徒刑一年二月、五月、四月
    確定，應執行有期徒刑一年十月，於八十四年一月十四日入監執行完畢，仍不知
    悔改。甲○○在臺北縣新莊市○○路七六二號經營「好友釣蝦場」為業，於八十
    八年二月三日凌晨四時許，因接獲店內員工黃振楠（業經台灣板橋地方法院檢察
    署檢察官為不起訴處分）通知有人偷搬店內屬黃添源（業經原審判處有期徒刑一
    年，緩刑三年確定）所有之電動玩具機台，竟夥同與其有共同犯意聯絡之顏欽全
    （業經原審判處有期徒刑一年四月，緩刑三年確定）等七、八人，在釣蝦場櫃台
    旁，分別持甲○○所有之煙灰缸、鋁棒、椅子、杯子等器具毆打被指稱為竊嫌之
    陳政崎、丙○○，致丙○○受有鼻樑中央外傷０．五×０．三×０．三公分紅腫
    、左下眼瞼二處外傷各約０．二×０．五×０．三公分、０．三×０．三×０．
    三公分、０．二×０．三×０．三公分、右第二趾二處外傷各約一．五×０．五
    ×０．三公分、０．三×０．五×０．二公分、右第三趾０．八×０．五×０．
    三公分之傷害（陳政崎傷害部分未驗傷）。甲○○、顏欽全等人猶不罷休，基於
    使人行無義務之事之共同犯意聯絡，由甲○○命陳政崎、丙○○吞下其自不詳時
    間起持有之口徑九釐米制式半自動手槍子彈各一顆之無義務之事，並恐嚇稱：「
    如果不吞，就用射的！」等語，致陳、簡二人心生畏懼，不得已各吞下子彈一顆
    。甲○○、顏欽全並將陳、簡二人推下釣蝦場之水池中，丙○○趁落入水池之時
    ，將口中之子彈吐掉，而陳政崎則將該顆子彈吞入腹中，陳、簡二人自水池上來
    後，復遭甲○○、顏欽全毆打。黃添源到場後，甲○○等人將陳政崎、丙○○帶
    至二樓辦公室內，甲○○、顏欽全等人仍繼續毆打陳政崎、丙○○，並恐嚇稱要
    將其等活埋等語，甲○○、顏欽全、黃添源明知陳政崎、丙○○受暴力相向，心
    生畏懼，竟意圖為自己不法所有，經商議後向陳、簡二人索求與遺失之電動玩具
    機台價值顯不相當之新台幣（下同）五十萬元，陳、簡二人為求脫身不得已答應
    賠償五十萬元。甲○○等人惟恐陳政崎、丙○○事後違約，遂命其等通知家人前
    來處理，陳政崎於是通知其弟乙○○前來，詎甲○○、顏欽全、黃添源復基於前
    揭強制他人行無義務之事之犯意，由甲○○強制乙○○留下其所駕駛之ＫＵ－九
    四二二號自用小客車以為抵押，始讓陳政崎、丙○○等人離去。陳政崎等人旋即
    報警，甲○○上述恐嚇取財犯行始未得，警方於當日凌晨四時許至上址搜查，
    在水池內扣得丙○○所吐出之子彈一顆及甲○○、顏欽全用以毆打之煙灰缸一個
    、鋁棒一支。
二、案經陳政崎、丙○○訴由臺北縣警察局新莊分局報請臺灣板橋地方法院檢察署檢
    察官偵查起訴。
    理  由
一、訊據上訴人即被告甲○○除坦承毆打陳政崎、丙○○二人外，矢口否認涉犯上揭
    犯行，辯稱：當時人很多，沒有看見誰命陳政崎、丙○○吞子彈，他們被七、八
    個人毆打，就自己跳入水池內，賠償事宜是黃添源與其等洽談，乙○○自己將車
    子留下來的云云。惟查：右揭犯罪事實，業據告訴人陳政崎、丙○○迭於警訊、
    偵查中及原審審理時指訴歷歷，互核所述一致，且與被害人乙○○、證人黃振楠
    證述之情節相符。此外，復有告訴人丙○○之診斷證明書一紙及告訴人陳政崎之
    大腸Ｘ光片一片附卷足資佐證，被告所辯，顯係事後卸責之詞，不足採信。另為
    警查獲之子彈二顆，均係口徑九釐米制式半自動手槍子彈，彈底標記均為SB
    9MM-LUGER ，認均具殺傷力，有內政部警政署刑事警察局八十八年二月十一日刑
    鑑字第一二六八二號鑑通知書在卷可憑，本件事證明確，其等犯行均堪認定。
二、核被告甲○○所為，係犯刑法第二百七十七條第一項之傷害罪、第三百零四條第
    一項之強制罪（包括強制吞食子彈及強制留車二次強制犯行，下稱第一、第二次
    強制犯行）、第三百四十六條第三項、第一項之恐嚇取財未遂罪及槍砲彈藥刀械
    管制條例第十二條第四項之無故持有子彈罪。被告認為告訴人竊取電動玩具機台
    ，為求報復並獲得不法利益，先後毆打告訴人、強迫告訴人吞食子彈、恐嚇告訴
    人須交付五十萬元，並強制留置車輛為抵押，分別觸犯傷害罪、強制罪、恐嚇取
    財未遂罪，上開三罪間，具有方法、結果之牽連犯關係，應依刑法第五十五條後
    段規定，從一重之恐嚇取財未遂罪論處。被告甲○○觸犯該罪與前述無故持有子
    彈罪間，犯意各別，行為互殊，應分論併罰。又被告甲○○與同案被告顏欽全及
    黃添源就恐嚇取財未遂、第二次強制犯行間，及被告甲○○與同案被告顏欽全就
    所犯傷害罪及強制罪間，均有犯意聯絡及行為分擔，應依共同正犯論處。又被告
    甲○○與同案被告顏欽全先後二次強制行為，時間緊接，所犯構成要件相同，顯
    係基於概括犯意反覆為之，係連續犯，應依刑法第五十六條規定論以一罪並加重
    其刑。被告甲○○曾於八十一年間，因違犯偽造文書、槍砲彈藥刀械管制條例、
    麻醉藥品管理條例案件，經本院分別判處有期徒刑一年二月、五月、四月確定，
    應執行有期徒刑一年十月，於八十四年一月十四日入監執行完畢，有台灣高等法
    院檢察署刑案紀錄簡覆表在卷可按，五年以內再犯有期徒刑以上之本罪，為累犯
    ，應依刑法第四十七條規定加重其刑。而被告已著手於恐嚇取財行為之實行而不
    遂，為未遂犯，爰依刑法第二十六條前段規定，按既遂犯之刑減輕之，被告甲○○與同案被告顏欽全並依刑法第七十一條第一項規定，先加後減。
三、原審以被告罪證明確而予論科，固非無見，惟查：(一)被告認為告訴人竊取電動玩
    具機台，為求報復並獲得不法利益，先後毆打告訴人、強迫告訴人吞食子彈、恐
    嚇告訴人須交付五十萬元，並強制留置車輛為抵押，係分別觸犯傷害罪、強制罪
    及恐嚇取財未遂罪，原判決誤書為「分別觸犯竊盜罪、強制罪、恐嚇取財未遂罪
    」，實屬不當。(二)被告對告訴人所為先後二次強制行為係與同案被告顏欽全共同
    為之，原判決誤書為同案被告黃添源，亦有未合。被告上訴意旨仍執陳詞否認犯
    罪，雖無理由，惟原判決既有上開可議之處，自應由本院就此部分予以撤銷改判
    。爰審酌被告甲○○之品行、智識程度、犯罪之手段、對被害人之危害及犯後飾
    詞狡辯並無悔意等一切情狀，量處如主文第二項所示之刑，以資懲儆。至扣案之
    口徑九釐米制式半自動手槍子彈二顆，係違禁物，應依刑法第三十八條第一項第
    一款規定宣告沒收；另鋁棒一支、煙灰缸一個，係被告甲○○所有供犯罪所用之
    物，依刑法第三十八條第一項第二款規定宣告沒收。
據上論斷，應依刑事訴訟法第三百六十九條第一項前段、第三百六十四條、第二百九
十九條第一項前段，槍砲彈藥刀械管制條例第十二條第四項，刑法第十一條前段、第
二十八條、第五十六條、第二百七十七條第一項、第三百零四條第一項、第三百四十
六條第三項、第一項、第二十六條前段、第五十五條後段、第四十七條、第七十四條
第一款、第五十一條第五款、第三十八條第一項第一款、第二款，罰金罰鍰提高標準
條例第一條前段，判決如主文。
本案經檢察官吳國南到庭執行職務。
中      華      民      國    八十九    年      十      月      三      日
                              臺灣高等法院刑事第十五庭
                                  審判長法  官  胡  泉  田
                                        法  官  鄧  振  球
                                法  官  雷  元  結
右正本證明與原本無異。
如不服本判決應於收受送達後十日內向本院提出上訴書狀，其未敘述上訴之理由者並
得於提起上訴後十日內向本院補提理由書（均須按他造當事人之人數附繕本）。
                                        書記官  葉  國  乾
中      華      民      國    八十九    年      十      月      四      日
附錄：本案論罪科刑法條全文
槍砲彈藥刀械管制條例第十二條
未經許可製造、販賣或運輸子彈者，處一年以上七年以下有期徒刑，併科新臺幣五百
萬元以下罰金。
未經許可轉讓、出租或出借子彈者，處六月以上五年以下有期徒刑，併科新臺幣三百
萬元以下罰金。
意圖供自己或他人犯罪之用，而犯前二項之罪者，處三年以上十年以下有期徒刑，併
科新臺幣七百萬元以下罰金。
未經許可持有、寄藏或意圖販賣而陳列子彈者，處五年以下期徒刑、併科新臺幣三百
萬元以下罰金。
第一項至第三項之未遂犯罰之。
刑法第二百七十七條
傷害人之身體或健康者，處三年以下有期徒刑，拘役或一千元以下罰金。
犯前項之罪，因而致人於死者，處無期徒刑或七年以上有期徒刑，致重傷者，處三年
以上、十年以下有期徒刑。
刑法第三百零四條
以強暴、脅迫使人行無義務之事或妨害人行使權利者，處三年以下有期徒刑、拘役或
三百元以下罰金。
前項之未遂犯罰之。
刑法第三百四十六條
意圖為自己或第三人不法之所有，以恐嚇使人將本人或第三人之物交付者，處六月以
上五年以下有期徒刑，得併科一千元以下罰金。
以前項方法得財產上不法之利益或使第三人得之者，亦同
前二項之未遂犯，罰之。


司法院資訊處製作；財團法人民間司法改革基金會備份。
